【裁判字號】    98,抗,621
【裁判日期】    981228
【裁判案由】    假處分
【裁判全文】
臺灣高等法院臺中分院民事裁定           98年度抗字第621號
    抗  告  人  甲○○
上列抗告人因與相對人合作金庫商業銀行股份有限公司間請求假
處分事件，對於民國98年07月27日臺灣苗栗地方法院98年度裁全
字第510號所為裁定，提起抗告，本院裁定如下：
    主  文
抗告駁回。
抗告程序費用由抗告人負擔。
    理  由
一、抗告人因與相對人合作金庫商業銀行股份有限公司間請求假
    處分事件，原法院准予相對人假處分之聲請，抗告人不服原
    裁定，提出抗告，其抗告意旨略以：系爭土地之抵押權設定
    登記於97年02月15日，房屋於98年01月05日建築完成，並於
    98年02月09日保存登記。抗告人與坤欣建設之交易日期98年
    03月18日，並於98年03月30日完成移轉登記。依當時所查之
    建築物騰本公示狀態，該建築物並無其他他項權利之登記。
    依民法第758 條，物權的登記生效要件，不動產物權，依法
    律行為而取得、設定、喪失及變動者，非經登記，不生效力
    。依土地登記規則第138條，囑託登記，第3項，登記標的物
    如已由登記名義人申請移轉與第三人並已登記完畢者，登記
    機關應即將無從辦理之事實函復法院或行政執行處。債權人
    於房屋建築完成至移轉交易期間，有長達142 天之時間應為
    其抵押權相關權利之行使，其怠於行使權利之事實甚明，其
    不利益之風險責任不應轉由善意第三人之本人負擔。依民法
    第767 條，所有權人之物上請求權，所有人對於無權占有或
    侵奪其所有物，得請求返還之。對於妨害其所有權者，得請
    求除去之。有妨害其所有權之虞者，得請求防止之。依憲法
    第15條，人民生存權、工作權及財產權，應以保障。依上述
    法條所述之意，爰請求廢棄原裁定云云。
二、按假處分所保全之請求，得以金錢之給付達其目的，或債務
    人將因假處分而受難以補償之重大損害，或有其他特別情事
    者，法院始得依債務人聲請，許其擔保後撤銷假處分，此觀
    民事訴訟法第536 條第1項、第2項規定即明。又債權人釋明
    請求及假處分之原因，經法院審查合於假處分之條件者，即
    得為假處分之裁定，至債權人起訴主張之實體上理由是否正
    當，乃屬本案判決問題，此既非假處分裁判中所能解決，除
    有顯然不應假處分之特別情事外，尚不得許債務人聲請撤銷
    假處分（最高法院20年抗字第5號、50年台抗字第165號判例
    參照）。
三、本件相對人於原法院主張其與第三人坤欣建設有限公司於98
    年01月07日邀第三人李木生及李木興為連帶保證人，向相對
    人申貸建築融資額度為170,000,000 元，惟第三人坤欣建設
    有限公司遲未依借款時簽具切結書之約定，將原裁定附表編
    號2之建築物設定抵押登記予相對人，並於98年3月30日將附
    表所示之不動產移轉登記於抗告人，嗣後第三人坤欣建設有
    限公司於98年6月15日發生退票四張，退票金額合計792,848
    元，顯有日後不能強制執行之虞，而相對人就假處分之請求
    及假處分之原因，業據其提出本票影本、連帶保證書影本、
    授信約定書影本、切結書影本、退票理由單影本、通知書影
    本、催收記錄影本及苗栗縣竹南地政事務所土地異動索引影
    本等相當證據釋明假處分之原因，且其所供之擔保，應可補
    釋明之欠缺。故揆諸首開說明，本件原法院准許相對人之假
    處分聲請，依法並無違誤，抗告人據以對原裁定聲明不服，
    不能認為有理由，應駁回其抗告。
四、據上論結，本件抗告為無理由，爰依民事訴訟法第495條之l
    、第449條第l項、第95條、第78條，裁定如主文。
中    華    民    國    98    年    12    月    28    日
                民事第五庭    審判長法  官  林陳松
                                    法  官  王重吉
                                    法  官  古金男
以上正本係照原本作成。
再為抗告應以適用法規顯有錯誤為理由。
如提起再抗告者應於裁定送達後10日內向本院提出抗告理由狀（
須按照他造人數附具繕本）並繳納抗告裁判費新臺幣1,000元，
同時委任律師或具有律師資格之關係人為代理人。
                                    書記官  瑞芳
中    華    民    國    98    年    12    月    28    日
                                                      Ｖ

司法院資訊處製作；財團法人民間司法改革基金會備份。
